臺灣新竹地方法院民事判決  
111年度簡上字第36號
上  訴  人  施旻宏  
被上訴人    傅福華  
上列當事人間請求返還不當得利事件，上訴人對於民國111年1月
18日本院新竹簡易庭111年度竹簡字第10號第一審判決提起上訴
，本院於民國111年10月26日言詞辯論終結，判決如下：
    主  文
上訴駁回。
第二審訴訟費用由上訴人負擔。
    事實及理由
一、上訴人主張之上訴事實及法律依據，除與原審相同茲予引用
    外，另補稱：
    兩造就系爭房地買賣簽完買賣契約之後，於當天伊在房屋現
    場發現房子有壁癌及天花板鋼樑外露，伊本來要自己處理，
    被上訴人即表示其可代上訴人找人來修繕房屋上開之瑕疵，
    但要求伊付給他修繕費用新台幣（下同）35萬元，伊當下仍
    在考慮，結果在場之證人甲○○即幫伊對被上訴人承諾該事宜
    ，然於伊支付被上訴人該35萬元後，被上訴人却未依上開約
    定，找人來修繕房屋之壁癌、天花板鋼樑外露該等瑕疵，自
    對上訴人就系爭35萬元構成不當得利，且兩造間於簽訂買賣
    契約後之當天，有上開約定之事實，亦有兩造於109年12月1
    2日在新竹市東區區公所，會同甲○○進行調解時，被上訴人
    對調解委員陳述內容之錄音譯文可證。並上訴聲明:㈠、原判
    決廢棄；㈡被上訴人應給付上訴人35萬元及自民國107年1月2
    2日起至清償日止，按年息百分之五計算之利息。
二、被上訴人主張之事實及法律依據，除與原審相同茲予引用外
    ，另補稱：　　
    否認伊在與上訴人簽約後之當天，有承諾上訴人願找人修繕
    系爭房屋之壁癌及天花板鋼樑外露，並因此要求上訴人給付
    伊系爭現金35萬元之事實，該房屋之瑕疵於伊出賣予上訴人
    並與其簽約前，伊即已找人修繕完畢，且買賣契約已載明伊
    賣方是依現況交屋，不負任何滲漏水、房屋瑕疵之擔保及修
    繕責任，伊於109年12月12日在新竹市東區區公所調解委員
    會，針對上訴人與甲○○間調解事件出席時，係向調解委員說
    明買賣價金235萬元，上訴人先付頭期款即現金35萬元，其
    餘以貸款方式支付餘款200萬元，而該頭期款35萬元，係作
    為伊支付包括已找人修繕好該房屋應付之修繕費用及其他花
    費之用，伊絕無承諾上訴人於簽約後，再找人修繕系爭房屋
    ，並因此要求上訴人支付該35萬元現金，上訴人上開所述，
    全與事實不符等語。並答辯聲明:上訴駁回。
三、本院之判斷：
㈠、按判決書內應記載之事實，得引用第一審判決。又判決書內
    應記載之理由，如第二審關於攻擊或防禦方法之意見及法律
    上之意見與第一審判決相同者，得引用之，民事訴訟法第45
    4條第1項前段、第2項前段分別定有明文。此一規定，依同
    法第436條之1第3項，於簡易程序之第二審亦有準用。經查
    ，兩造在本院審理時之攻擊或防禦方法，除上開所補稱者外
    ，均與在原審提出者相同，依上開法條規定，自得引用第一
    審判決關於事實之記載。而本院對此部分攻擊或防禦方法，
    即兩造所約定系爭房地買賣之價金，係235萬元或200萬元，
    係認定為235萬元，該事實之認定依據及理由，除與第一審
    判決理由相同者，爰亦引用第一審判決關於理由之記載（即
    原判決第2-3頁之「三、法院之判斷」欄所載）外，亦另據
    證人甲○○於本院準備程序時，到庭具結後證稱:「伊是在他
    們（指兩造）就買賣談第二次的時候有在場…第一次他們碰
    面，伊沒有在場，伊不知道他們談的結果。後來，他們第二
    次碰面也就是伊第一次跟他們在一起的時候（上訴人跟伊講
    被上訴人電話中告訴他要以225 萬賣房子，與第二次碰面是
    同一天），大概早上9、10點被上訴人就來到系爭房屋，被
    上訴人就說他沒有答應225萬賣，可能是電話中他們在講的
    時候有口誤，最後上訴人與被上訴人是談好以235萬元成交
    。在簽約的時候，上訴人還問伊說這樣金額還可以嗎，伊是
    覺得可以。」、「契約書價金寫200萬元與約定之價金235萬
    元不符合，是因為屋主（指被上訴人）說其中之200萬元價
    金上訴人用貸款付，35萬元他要拿現金。」、「於兩造買賣
    之後，上訴人就跟伊說他原本可以用225萬買到的，結果伊
    過去現場之後，就變成用235萬買，所以就對伊不滿，就開
    始找任何理由、藉口騷擾恐嚇伊…」等語可佐（見本院卷第7
    2-73頁），且就被上訴人陳稱兩造於簽約後在當天，上訴人
    有先交付一紙其所開立、面額35萬元之本票予被上訴人收執
    以為擔保，隔兩天上訴人即交付現金35萬元予被上訴人，以
    換回該本票之情，上訴人亦未表示爭執，再加計上訴人以貸
    款方式，於後來所另支付予被上訴人之價金200萬元，合計
    上訴人已支付被上訴人共235萬元，倘兩造約定之價金僅係2
    00萬元，何以上訴人要前後共支付235萬元予被上訴人，已
    與常情相違。
㈡、雖上訴人於上訴後另補稱:係因於簽約後當天，伊在房屋現場
    發現房子有壁癌及天花板鋼樑外露，伊本來要自己處理，被
    上訴人即表示其可代上訴人找人修繕房屋上開之瑕疵，但要
    求伊付給他修繕費用35萬元，伊當下仍在考慮，並未表示同
    意，結果在場之證人甲○○即幫伊對被上訴人承諾該事宜，然
    於伊支付被上訴人該35萬元後，被上訴人却未依上開約定，
    找人來修繕房屋上開之瑕疵，被上訴人自對上訴人，就系爭
    35萬元構成不當得利，由此亦可見兩造約定價金為200萬元
    等語，然此為被上訴人所否認。查，上訴人就其上開之主張
    ，固援引被上訴人於109年12月12日，對新竹市東區區公所
    調解委員之陳述內容以為證據，然此為被上訴人所否認，而
    經本院於111年5月19日準備期日審理時，當庭播放、勘驗上
    訴人就被上訴人於109年12月12日，對上開區公所調解委員
    陳述內容之手機錄音檔之結果，乃為:被上訴人當時係對調
    解委員，解釋、說明其要求上訴人先支付其價金中之現金35
    萬元之用途，即作為其用來支應先前已找人修繕房屋而需支
    付出去之修繕費用及其他費用之支出，完全看不出被上訴人
    有向調解委員提到其於簽約後，有另承諾上訴人要再找人修
    繕系爭房屋，因此要求上訴人支付其該35萬元現金之情事，
    此從核對上開期日本院勘驗上開錄音檔後之錄音譯文內容即
    明（見本院卷第58-59頁），是上訴人以上開日期被上訴人
    對調解委員之陳述內容，據以主張被上訴人於簽約後之同一
    日，在場承諾上訴人願找人再修繕系爭房屋，惟要求上訴人
    需因此支付其系爭35萬元現金云云，已不可採。況依系爭房
    地買賣契約書第15條所載，乃係兩造另以手寫約定載明依現
    況點交，賣方不負任何滲漏水瑕疵擔保責任，亦不負任何修
    繕責任（見原審卷第25頁），倘於簽約後之當天，被上訴人
    有承諾上訴人，願再找人修繕系爭房屋，並因此要求上訴人
    交付其系爭現金35萬元作為修繕費用，何以上訴人不要求將
    上開約定內容載明於契約書，並刪除上開契約書第15條原先
    之約定，亦與常情相違。參以證人甲○○於上開期日到庭證述
    時，亦明確及堅決證述否認兩造於簽約後當日在系爭房屋現
    場時，有上開上訴人所稱之情形，反而表示簽約後兩造並未
    提到房屋要修繕，且上訴人曾向其提及被上訴人已整理過該
    房屋，已全部弄好等情（見本院卷第72頁），亦與上訴人主
    張之情不同。況倘簽約後於當天，被上訴人有表示願再修繕
    系爭房屋，並因此要求上訴人支付其系爭現金35萬元作為修
    繕費用之支出，而依上訴人所述其當時係正在考慮並未同意
    ，何以當時在場之甲○○，得以擅自未經上訴人之同意，逕代
    上訴人同意上開之內容?且當時上訴人既未同意上開之內容
    ，何以其之後又要支付該現金35萬元予被上訴人?在在均前
    後顯有矛盾而不可採。此外，上訴人就其上開上訴後補稱之
    內容，並未能進一步舉證以實其說，所述即不可採。由此，
    亦可見上訴人先支付予被上訴人之現金35萬元，係為給付價
    金之一部分，再加計其後來以貸款所支付予被上訴人之200
    萬元，堪認兩造約定之價金確為235萬元無訛，則被上訴人
    收受上訴人給付235萬元之價金，既係依買賣契約而有法律
    上原因，即無何不當得利可言。是上訴人主張兩造約定之價
    金僅200萬元，其溢付價金35萬元予被上訴人，且被上訴人
    於簽約後承諾願再修繕系爭房屋，並因此要求上訴人先支付
    其系爭現金35萬元作為修繕費用等情，均非事實，上訴人進
    而以被上訴人對其受有35萬元之不當得利，依不當得利之法
    律關係，訴請被上訴人給付其35萬元，及自107年1月22日起
    至清償日止，按年息百分之五計算之利息，於法即屬無據而
    不應准許。
㈢、綜上所述，上訴人依不當得利之法律關係，請求被上訴人給
    付其35萬元及法定遲延利息，並無理由，應予判決駁回。原
    判決駁回上訴人之請求，於法並無不合，應予維持。上訴意
    旨指摘原判決不當，求予廢棄改判，為無理由，應予駁回其
    上訴。
㈣、本件事證已臻明確，兩造其餘攻擊防禦方法及舉證，核與判
    決結果不生影響，爰不一一論述。
四、據上論結，本件上訴為無理由，依民事訴訟法第436條之1第
    3項、第449條第1項、第78條，判決如主文。
中    華    民    國    111   年    11     月    9    日
                  民事第二庭  審判長法  官  鄭政宗
                                    法  官  王佳惠
                                    法  官  陳麗芬
以上正本係照原本作成。
本判決不得上訴。
中　　華　　民　　國　　111 　年　　11　　月　　10　　日
                                    書記官  黃志微